臺灣高等法院高雄分院民事裁定　　　　　 100年度抗字第63號
抗　告　人　翁秀錦
上列抗告人因與相對人財政部國有財產局台灣南區辦事處間聲明
異議事件，對於民國100年2月18日臺灣高雄地方法院100 年度事
聲字第15號所為裁定提起抗告，本院裁定如下：
    主  文
原裁定廢棄，發回臺灣高雄地方法院。
    理  由
一、抗告及聲請意旨略以：抗告人以其前向相對人申請變更坐落
    高雄市○鎮區○○段第1333地號內國有土地（下系爭土地）
    承租人時，即告知相對人抗告人之聯絡、通訊地址為高雄市
    ○○區○○路61巷27號或同區○○路13巷1 弄6 號，詎相對
    人以異議人積欠補償金而聲請台灣高雄地方法院（下稱高雄
    地院）對異議人核發支付命令時，僅載明戶籍地高雄市○鎮
    區○○街59號，高雄地院98年度司促字第46541 號支付命令
    （下稱系爭支付命令）依該址為寄存送達，進而發給相對人
    確定證明書。嗣經抗告人發現上情，乃以未收受支付命令為
    由聲請高雄地院撤銷支付命令確定證明書，經該院司法事務
    官處分駁回，原處分既有未合，爰提出異議，求予廢棄原處
    分等語。
二、按發支付命令後，3 個月內不能送達於債務人者，其命令失
    其效力，民事訴訟法第515 條第1 項定有明文。又同法第13
    8 條所規定之寄存送達，限於不能依同法第136 條及第137
    條規定行送達者，始得為之。設其送達之處所，雖原為應受
    送達人之住居所、事務所或營業所，而實際上已變更者，該
    原住居所、事務所或營業所，即非應為送達之處所，自不得
    於該原處所為寄存送達。經查，系爭支付命令係於民國98年
    9 月24日向抗告人即債務人之戶籍地「高雄市○鎮區○○路
    59號」為寄存送達，高雄地院並於同年10月27日發給相對人
    確定證明書（98司促46541 號卷10至13頁）。惟該送達地址
    係相對人於92年11月4 日為向第三人承受坐落系爭土地上建
    物即高雄市○鎮區○○路59號磚造鐵皮屋（下稱系爭房屋）
    而設籍，抗告人計劃向相對人承購坐落該房屋之系爭土地後
    予以整建，該屋現況為破舊未修，無法居住（原審卷9 頁）
    。又抗告人向相對人申請變更使用權人所載其聯絡地址為高
    雄市○○區○○路61巷27號（98司促46541 號卷19至20頁）
    ，其後相對人寄送予相對人使用系爭土地之國有土地使用補
    償金繳納通知書（同上卷21至26頁）之送達抗告人地址與申
    請書所載聯絡地址同為高雄市○○區○○路61巷27號；相對
    人於97年10月29日台財產南勘字第0973001368號函送相對人
    有關系爭土地複丈申請書及土地標示變申請書，及抗告人自
    92年11月4 日向相對人申請承受系爭房屋後，即未繳納使用
    補償金迄98年6 月30日共積欠77萬9520元，相對人於97年8
    月11日及97年7 月8 日函抗告人繳請抗告人繳納使用補償金
    ，所送達相對人之地址亦均為高雄市○○區○○路61巷27號
    （98司促46541 號卷3 頁反面、原審卷32至34頁）。由上開
    兩造往來之函文、通知書可知，相對人明知抗告人有關系爭
    土地之文書應送達地址為高雄市○○區○○路61巷27號，而
    非戶籍地高雄市○鎮區○○路59號。又抗告人自92年11月4
    日起至98年6 月30日止使用系爭土地應繳納使用補償金期間
    即多次出入國境，其居住國外之時間，於93年、94年均約8
    個月，95年、96年均約6 個月，97年約4 個月，98年約2 個
    月，有入出國日期證明書可證（原審卷13頁），可見系爭支
    付命令送達之日即98年9 月24日，抗告人未在國內（其於98
    年9 月18日出境，98年10月1 日入境）；抗告人又稱其長年
    旅居泰國，返國暫取其姐在高雄市○○路61巷27號之住處（
    原審卷9 頁），而由其在國內居住時間不長之情形觀之，即
    足以認其自93年間起，無在戶籍地久住之主觀意思及長住之
    客觀事實。相對人雖主張抗告人97年8 月25日承租申請書所
    載申租人通訊地址為同市○鎮區○○路59號，98年7 月27日
    寄與相對人之存證信函所載寄件人地址為高雄市○鎮區○○
    路59號及同市○○區○○路13巷1 弄6 號（原審卷19至21頁
    ），認應向抗告人戶籍地址送達云云。惟查，97年8 月25日
    之申請書之通訊地址雖記載高雄市○鎮區○○路59號，但抗
    告人於其後之97年11月4 日之申請書已明白記載其聯絡地址
    為高雄市○○路61巷7 號（同上卷18頁），該申請書又係申
    請相對人變更使用權人名義；而該存証信函係由高雄市○○
    區○○路之本揚郵局寄出，均不足以認定抗告人已有以高雄
    市○鎮區○○路59號為抗告人之住居所地。綜上，本件支付
    命令送達地址雖為相對人之戶籍地，然非其住所或居所，高
    雄地院向戶籍地為寄存送達，不能認係合法。原裁定駁回抗
    告人之異議，即有未當。抗告意旨指摘原裁定不當，求予廢
    棄，為有理由。又系爭支付命令於三個月內不能送達於債務
    人，應已失其效力，即須撤銷確定証明書，該撤銷行為應由
    高雄地院為之，故本件應發回原法院，由該院另為適法之處
    理。
三、據上論結，本件抗告為有理由，依民事訴訟法第492 條、第
    95條、第78條，裁定如主文。
中    華    民    國   100    年    3     月    21    日
                            民事第六庭
                                審判長法官  許明進
                                法      官  蘇姿月
                                法      官  李炫德
以上正本證明與原本無異。
本件不得再抗告。
中    華    民    國   100    年    3     月    21    日
                                書  記  官  賴梅琴